行　政　法　院　判　決　　　　　　　　　　　　　八十七年度判字第一五四三號
　　原　　　告　法商．利佛萊恩斯工業製藥公司
　　代　表　人　甲○○○○
　　訴訟代理人　陳文郎律師
　　　　　　　　劉法正律師
　　被　　　告　經濟部中央標準局
右當事人間因商標註冊事件，原告不服經濟部中央標準局中華民國八十七年二月十六
日台八十七訴字第○六八○八號再訴願決定，提起行政訴訟。本院判決如左︰
　　主  文
原告之訴駁回。
　　事  實
緣原告於民國八十五年六月二十五日以「EXFOLIAC」商標，指定使用於商品及服務分
類表第三類之洗衣用漂白劑及洗衣劑、清潔、亮光、洗擦（去污）及研磨用製劑、肥
皂、香水精、香精油、香油、化粧品、髮水、髮乳、潔齒劑、牙膏、牙粉、牙水、漱
口水商品申請註冊。被告以該商標圖樣之EXFOLIAC與法商．蘭蔻香水及化粧品公司之
註冊第二六○二二九號「EXFOLIANCE」商標外文近似，且指定使用於同一或類似商品
，乃依商標法第三十七條第一項第十二款之規定予以核駁，發給第0000000號
商標核駁審定書。原告不服，提起訴願、再訴願，遞遭決定駁回，遂提起行政訴訟。
茲摘兩造訴辯意旨如次：
原告起訴意旨略謂︰一、按商標圖樣相同或近似於他人同一商品或類似商品之註冊商
標者，不得申請註冊，固為商標法第三十七條第一項第十二款前段所規定。然查「商
標圖樣之近似，以具有普通知識經驗之一般商品購買人，於購買時施以普通所用之注
意，有無混同誤認之虞判斷之。」亦經同法施行細則第十五條第一項闡明在案。而所
謂「具有普通知識經驗之一般商品購買人」係指相關商標所指定使用商品之實際消費
者而言。至「購買時施以普通所用之注意。」乃係指此類商品消費者於選購相關產品
時，通常所可能或必然會注意之重點。是針對不同之產品及不同之消費群，必然會產
生不同之認知度。於此前題下，商標近似之審查，亦應就此等重點之關鍵部分，依不
同之商品及消費群並參酌地域、習性及是否已有實際產品並存於市場等各種因素予以
通盤考量，如此方符法律規範社會現狀之目的、俾免法律之施行與現實社會狀況脫節
之情形發生。二、就本案而言：系爭之「EXFOLIAC」商標與被告所引證之註冊第二六
○二二九號「EXFOLIANCE」，其所組成之文字雖有部分雷同，然一般人在審視英、法
等國之外文時，所接觸之重點，係在整體成形之字，而非單一之字母。故而，獨以文
字是否雷同或排列之方式是否重疊而判定是否近似，除無意義外，並與實際狀況不符
。茲就實際狀況而論，一般之消費大眾皆知「EX」在英文中為一習見之字首，因此在
觸及此二商標時，自會以「EX」後之文字為主要判別基礎；甚若遇到專業之生化、醫
學之人士則更有其專業之敏感度而能體會「 EXFOL」於醫學領域寓有『如鱗片般剝落
』之意。進而了解，系爭與引證商標均係源自「EXFOLIATE」與「EXFOLIATO」之變化
設計而來，職是，二者除去「EXFOL」後，主要部分應分別為『C』及『 NCE』，主要
部分既顯有不同，此二商標即不得謂近似；凡此參照鈞院三十年判字第十號判例、六
十八年度判字第七五二號及八十年度判字第二一六一號判決等均一再闡明二商標是否
構成近似應就其主要部分而為觀察、判定，自足證明，是行政院再訴願決定書認原告
強將二商標之整體外文予以割裂．．．云云，顯屬蓄意忽視此二商標前段文字之特殊
涵義及設計緣由，自與現實不符，應不足採。三、次查，系爭商標除在原告之本國法
國與引證商標同時獲准註冊併存外，其它國家如阿爾及利亞、德國、奧地利、白俄羅
斯，荷比盧、保加利亞、中國大陸、古巴、西班牙、俄羅斯、匈牙利、義大利、哈薩
克、列支敦士登、摩洛哥、摩納哥、烏茲別克、波蘭、葡萄牙、捷克、羅馬尼亞。聖
馬丁、斯洛伐克、瑞士、烏克蘭、越南及突尼西亞等三十餘國，亦已獲得商標之註冊
專用權。另參照系爭商標與該引證商標所表彰之商品，二者同時併存於市場多年，亦
從未見消費者有混淆誤認誤購之情形，以及二商標之專用權人從未因該二商標之併存
引發任何爭執等情事觀之，則於中華民國於審查此二商標是否構成近似時，自亦不得
摒除該等事實而不加考量。復者，引證商標之專用權人為著名之蘭蔻香水及化粧品公
司，其於特定之消費族群中早已享有知名度且該特定消費族群對標有該公司商標之商
品已有初淺之印象，同時該等商品於中華民國台灣實際交易使用時，均伴以其特別之
標誌．．．玫瑰花，該樣標誌於特定消費族群之認知中幾與該專用權人所銷售之商品
畫上等號，職是，本件引證商標之外文顯於交易上與該專用權人之特別標誌．．．玫
瑰花整體使用，因此一般消費者於交易時應無與本案系爭商標混淆誤認之情形，此觀
二者之實際使用之包裝盒便可一目了然。四、基上所陳，系爭之「EXFOLIAC」商標與
被告所引證之註冊第二六○二二九號「EXFOLIANCE」商標，既不致引起相關產品消費
者之誤認誤購，實可確認非屬近似之商標。被告未察，遽為核駁之處分，原決定機關
未予導正，再訴願決定機關亦維持原決定，於法均有未合。爰依法提起行政訴訟。敬
祈鈞院詳查後，賜為判決將一再訴願決定及原處分均撤銷以資適法等語。
被告答辯意旨略謂︰本件原告申請註冊之「EXFOLIAC」商標，與註冊第二六○二二九
號「EXFOLIANCE」商標，二者僅字尾少數字母有些微差異，細為比對固可見其差異，
然異時異地隔離觀察，外觀上有使消費者產生混淆誤認之虞，應屬近似之商標，復均
指定使用於化粧品等同一或類似之商品，自有商標法第三十七條第一項第十二款之適
用。至原告主張二商標已在其本國併存及其他國家已註冊乙節，因各國國情不同，法
制互異，不得執為本件應准註冊之論據，併予陳明。是被告依法核駁其註冊之申請，
並無不合，敬請予以駁回等語。
　　理  由
按商標圖樣相同或近似於他人同一商品或類似商品之註冊商標者，不得申請註冊，為
商標法第三十七條第一項第十二款前段所規定；而判斷商標之近似與否，應隔離觀察
其有無引起混同誤認之虞以為斷，迭經本院著有判例。又商標在外觀、觀念或讀音方
面有一近似者，即為近似之商標；商標圖樣上之外文字母相同、排列各異，或僅少數
字母不同，而外觀相似，有混同誤認之虞者，為外觀近似，亦為實務上所持之見解。
查本件原告前以「EXFOLIAC」商標，指定使用於商品及服務分類表第三類之洗衣用漂
白劑等商品申請註冊。被告以系爭商標圖樣上之EXFOLIAC與註冊第二六○二二九號「
EXFOLIANCE」商標外文近似，且指定使用於同一或類似商品，乃依商標法第三十七條
第一項第十二款及第四十三條之規定，予以核駁。原告不服，循序提起行政訴訟，而
為如前揭事實欄所載之主張。惟查系爭「EXFOLIAC」商標圖樣（如附圖一）係由單純
外文EXFOLIAC構成，與據以核駁之註冊第二六○二二九號「EXFOLIANCE」商標圖樣（
如附圖二）單純之外文EXFOLIANCE相較，僅字尾C與NCE些微差異，亦即據以核駁之商
標圖樣之外文字尾僅多出字母N，E二字，其餘字母及排列順序均相同，異時異地隔離
觀察，外觀上易使消費者發生混同誤認之虞，應屬近似之商標，且系爭商標指定使用
之肥皂、香水精、化粧品等商品，與據以核駁商標指定使用之香水、化粧水等商品，
屬同一或類似商品，自難謂為具有普通知識經驗之一般商品購買人，於購買時施以普
通所用之注意、無混同誤認之虞。原告主張據以核駁商標之專用權人之商品於我國台
灣實際交易使用時，均伴以其特別標誌之玫瑰花，因此一般消費者於交易時應無與系
爭商標混淆誤認誤購之情形，實非屬近似之商標云云，乃其私見，並無可採。至原告
另主張系爭商標與據以核駁之商標，除已在其本國法國併存註冊外，並已在阿爾及利
亞、德國、奧地利等三十餘國獲得商標註冊一節，因各國國情不同，法制互異，審查
基準亦異，自難執為本件應准註冊之論據。綜上論述，本件原處分，依首揭規定核駁
系爭商標註冊之申請，於法並無違誤。一再訴願決定遞予維持，俱無不合。原告起訴
意旨，難謂有理由，應予駁回。
據上論結，本件原告之訴為無理由，爰依行政訴訟法第二十六條後段，判決如主文。
中    華    民    國     八十七      年      七      月      三十       日
                    行 政 法 院 第 五 庭
                                審 判 長 評  事      葉  振  權
                                         評  事      藍  獻  林
                                         評  事      沈  水  元
                                         評  事      林  清  祥
                                         評  事      劉  鑫  楨
右  正  本  證  明  與  原  本  無  異
                                         法院書記官  陳  佩  玲
中    華    民    國     八十七      年      七      月     三十一      日
附圖一                               附圖二
~[g;h:\scn\87\00000000.1;;1500]
~[g;h:\scn\87\00000000.2;1500;1600]
